【裁判字號】    94,上訴,1411
【裁判日期】    950316
【裁判案由】    強盜等
【裁判全文】
臺灣高等法院刑事判決                94年度上訴字第1411號
上  訴  人
即  被  告  丙○○
                    (現於臺灣新竹監獄執行中)
指定辯護人  李靜蕙律師
上列上訴人因強盜等案件，不服臺灣桃園地方法院92年度訴字第
1429號，中華民國94年2月17日第一審判決（起訴案號：臺灣桃
園地方法院檢察署92年度偵字第11517號），提起上訴，本院判
決如下：
    主  文
原判決撤銷。
丙○○共同意圖為自己不法之所有，攜帶兇器，以強暴至使不能
抗拒而取他人之物，累犯，處有期徒刑捌年。
    事  實
一、丙○○前於民國87年及88年間，因偽造文書案件，經原審法
    院及本院分別判處有期徒刑3月及有期徒刑4月，定應執行刑
    為有期徒刑6月，於90年2月21日執行完畢，仍不知悔改，復
    於92年5月26日中午時分，因丁○○購買中古車之事，二人
    在桃園縣龍潭鄉○○路上之某中古車行見面，因而知悉丁○○當日所駕駛之車輛為來路不明之贓車，又隨身攜有欲購買
    車輛之現金新臺幣（下同）84000元，且於頸部尚佩戴有金
    項鍊1條，竟心生不軌，於前開車輛買賣未果，而其另受丁○○之託前往桃園市合買毒品後，即以電話向二名年籍、姓
    名不詳分別年約二十餘歲及三十餘歲之成年男子（下稱不詳
    成年男子）告知上情，並共同基於傷害及意圖為自己不法所
    有之犯意聯絡，及以強暴至使不能抗拒之不確定故意，推由
    丙○○於當日下午四時許電洽丁○○佯稱：毒品已購得，相
    約於桃園縣平鎮市○○路之大潤發大賣場所設停車場（下稱
    大潤發停車場）交付等語，引誘丁○○前往大潤發停車場，
    並駕車前往該停車場附近之某加油站停車場等候不詳男子回
    覆（當時不知情之乙○○亦與丙○○同往），前開不詳男子
    其中一名則先至丙○○車後行李箱拿取客觀上足以危害人之
    身體、生命之鋁製球棒1支後，與另一名不詳男子，駕車前
    往該停車場，見丁○○與其友林中平已到場，遂以有事與丁○○商談為由，先將林中平支開，再偽裝為丁○○所駕駛贓
    車之車主，要求丁○○支付20萬元以為補償，丁○○不從，
    該二名不詳男子遂分持鋁製球棒及徒手毆打丁○○，使丁○○受傷流血，再以該球棒頂住丁○○頸部，將丁○○押上其
    等所駕車輛之後座，以手機充電器之電線綑綁丁○○雙手，
    至使不能抗拒後，強取丁○○所攜帶之手提包1只（內含現
    金840 00元、手機2支、提款卡2張及駕照、身分證件等物）
    及其佩戴之金項鍊1條得手（檢察官誤認強盜所得為14萬元
    及項鍊1條），嗣該名手持鋁製球棒之不詳男子，因毒癮發
    作，遂將球棒交予另名不詳男子，離開現場前往丙○○車上
    注射毒品解癮，丁○○見僅餘一人看守，欲趁隙逃跑，甫逃
    出車門，旋遭該名不詳男子持鋁製球棒追擊痛毆，致丁○○
    受有鼻樑挫瘀傷、鼻骨骨折、胸部挫傷、四肢多處挫腫傷等
    傷害，嗣因丁○○向路人求助報警，該名不詳男子始罷手並
    與隨後返回現場之前開不詳男子迅速離開現場，前往與丙○○所約定地點呈報盜贓並一同逃逸。
二、案經被害人丁○○訴由桃園縣政府警察局桃園分局報告臺灣
    桃園地方法院檢察署檢察官偵查起訴。
    理  由
一、訊據被告丙○○矢口否認有上揭強盜等犯行，辯稱：當天伊
    與丁○○於中古車行碰面後，丁○○拿2000元要與伊合買安
    非他命，後來到下午四、五點時，丁○○打電話給伊，確認
    安非他命買到了，就約在大潤發見面，後來丁○○又來電稱
    其開贓車被車主發現，對方要求20萬元，要伊幫忙處理，對
    方也有帶鋁棒到伊車上，出示丁○○之證件，問伊要不要幫
    丁○○處理云云。辯護人亦為被告丙○○辯稱：丁○○前後
    指訴不一，無可採信，且縱依乙○○所證，被告丙○○僅要
    求同夥假裝車主而為恐嚇取財之行為，並無強盜之犯意，否
    則不會於事後還問，為何搞到都是血，並交代同夥交付海洛
    因給丁○○，該二名同夥自行變更犯意而為強盜，尚非被告
    丙○○所應負責，且證人乙○○並未看見丁○○被搶的現金
    及項鍊，復無其他證據證明丁○○於當日確有項鍊、現金遭
    搶，被告丙○○被訴強盜丁○○之現金及金項鍊等情，尚無
    證據可資證明云云。經查：
(一)證人即告訴人丁○○於原審及本院審理時證述：當天伊接到
    丙○○之電話約在大潤發停車場，遂請林中平載伊前往，林
    中平離開後，有一台灰色轎車開到伊旁邊，兩人下車，一人
    拿鋁棒，那支鋁棒伊在丙○○車上有看過，且伊曾經使用過
    ，該兩人一下車就打伊，並將伊推進車內後座，一人以鋁棒
    頂住伊的脖子，另一人以手機充電器的電線綑綁伊，二人拿
    走伊的手提包，及脖子上的金項鍊，當時手提包內有現金84
    000元、手機2支、提款卡2張，駕照、身分證件，該二人尚
    嫌不足，要求伊再提出20萬，後來其中一人下車，伊趁車上
    僅一人就衝下車，此時伊有看到該下車之人站在加油站旁停
    車場丙○○的車旁，與丙○○講話，乙○○站在車前，後來
    另一名持鋁棒的人追出車外，並以鋁棒猛打伊頭部，伊請路
    人報警，另外一位搶匪看到這情形就趕快回來，就叫持鋁棒
    的人上車，他們剛開走警察就來了等語（見原審94年1月20
    日審判筆錄、本院95年2月23日審判筆錄）。
(二)證人乙○○於原審及本院審理時證稱：92年5月26日丙○○
    、丁○○有在車行碰頭，有聽見他們談買車的事，並約定要
    去拿毒品，後來二人有通電話，約在大潤發，伊與丙○○前
    往大潤發旁邊加油站的停車場，到達停車場前，丙○○有在
    一通電話中提到丁○○身上有項鍊和錢，並說丁○○開的是
    贓車，要對方假裝是車主跟丁○○要錢，到達後，有一個男
    子到丙○○車上拿鋁棒，並跟丙○○說待會要假裝車主，離
    開後十多分鐘又回來，身上有沾到血跡，這次該男子在車上
    很快打一針海洛因，丙○○並交代1包海洛因及針筒由該男
    子交給丁○○，該男子就再次下車離開，不久，伊就看見警
    車過來，伊和丙○○先離開一小段路，在路邊等，前開男子
    及另一名男子就過來坐上車，上車後男子拿了1個牛皮紙袋
    給丙○○，裡面有皮夾、手機還有丁○○的證件，丙○○有
    問事情的經過，為何搞到都是血，男子說要制伏丁○○，但
    丁○○反抗所以就動手等語（見同上審判筆錄）。
(三)經核告訴人與證人乙○○二人於本件案發當日，雖分別身處
    大潤發停車場及加油站停車場，然其等所證述之人員出沒、
    電話聯絡情形，均能相互印證，告訴人雖未提及其與被告合
    買毒品及因駕駛贓車遭偽裝之車主要求賠償等情，然此顯係
    恐涉及其他犯罪而遭追訴，故為有意之省略，自不影響告訴
    人指訴之正確性，參以證人乙○○此部分證詞與其於原審92
    年12月5日準備程序及93年7月29日審理中之證述內容前後一
    致，並無出入，其與被告丙○○又曾為情侶關係，素無仇怨
    ，衡情應無設詞誣陷之理，復有壢新醫院診斷證明書一紙在
    卷可稽，證人即本件到場處理警員葉惠全亦於原審到庭證稱
    ：案發當日，伊到達現場，看見丁○○確有如診斷證明書所
    記載之傷勢等語（見原審93年7月29日審判筆錄），已見告
    訴人前開指訴應非憑空杜撰。
(四)被告辯稱：丁○○所開贓車之車主曾持鋁棒及丁○○之證件
    到其車上要求處理云云，惟若確如被告所辯，其所謂「贓車
    車主」挾持告訴人要求贖款，顯已涉犯擄人勒贖之重罪，豈
    有貿然前往被告車上自曝身分並自陷險境之可能？且被告既
    自稱其已拒絕告訴人之求助，自不可能告知其當時所在，該
    等「贓車車主」又如何憑空得知被告所在位置而能前往被告
    車上談判？被告上開所辯非但與常情有違，反益徵被告與所
    謂「贓車車主」間確有不尋常之關係，更足認證人乙○○前
    開證述：不詳男子前往丙○○車上拿鋁棒，並於事後將丁○○證件交付予丙○○等情確與事實相符。
(五)辯護人為被告辯稱：丁○○前後指訴不一，無可採信，且縱
    認乙○○之證詞可採，被告事後問上車之2名同夥，為何搞
    到都是血，並交代其同夥交付海洛因給丁○○，足見被告並
    無強盜犯意，至多僅得以恐嚇取財罪名論之，又證人乙○○
    並未看見丁○○被搶的現金及項鍊，復無其他證據證明丁○○於當日確有項鍊、現金遭搶，不能認定被告有強盜其項鍊
    及現金之行為云云。茲論述如下：
１、查告訴人自警詢至原審、本院審理中歷次陳述，雖於細節部
    分稍有出入，然就其於大潤發停車場被人押入車內洗劫財物
    並遭人持鋁棒毆打之基本事實則無二致，且衡諸告訴人無故
    遭人持鋁棒毆打，強取財物，並因此受有嚴重傷害，猝不及
    防之下，自難苛求其就被害過程能夠完整記憶，分毫不差，
    又審之告訴人與被告原為朋友關係，往來密切，甚至共犯竊
    盜、偽造文書、恐嚇取財案件多起（業經原審審結），情誼
    應非泛泛，證人乙○○就此點亦證述在卷（見原審92年12月
    5日準備程序筆錄第9頁），竟遭被告夥同他人加害，憤怒氣
    惱之下，於指訴被告犯罪過程時，誤將被告之行為與其同夥
    之行為有所混淆，亦屬人情之常，況其於原審審理時，已將
    其所記憶之被告犯罪過程予以釐清，詳為陳述，並與證人乙○○所證情節互核相符，自不得以告訴人先前指訴之部分瑕
    疵，而為被告有利之認定。
２、其次，前開不詳男子持以毆打告訴人之鋁製球棒，係由被告
    所駕車輛行李箱所取得，已如前述，被告與該不詳男子謀劃
    偽裝贓車車主向告訴人索取賠償之餘，竟又提供該男子鋁製
    球棒，雖未明示其用途，惟就該男子嗣後因告訴人不從，而
    持該鋁棒施暴強取財物等情，自非不可預料且堪認此事實之
    發生並不違背其本意，被告具有強盜之不確定故意已甚明灼
    ；至被告事後對於同夥毆打告訴人受傷之情形表示震驚，並
    託其同夥帶海洛因給告訴人等情，顯見係被告與告訴人原本
    關係友好，雖覬覦告訴人之財物，但仍不願過度傷害告訴人
    ，此由被告原本設計以偽裝贓車車主之平和手段獲取財物亦
    可見一斑，被告固能預見共犯對告訴人有強逼就範之可能，
    但於告訴人確受嚴重傷害時，亦不免生惻隱之心，遂託由同
    夥交付海洛因以止痛，被告此部分事後行為雖與一般盜匪之
    窮凶惡極有異，然仍不能解免其以強盜之不確定故意，強取
    告訴人財物之事實。
３、又告訴人確遭被告強盜現金84000元、手機2支、提款卡2 張
    、駕照、身分證件及金項鍊1條等物，業經告訴人於原審審
    理時證述明確（見前開審判筆錄），並據證人林中平於原審
    審理時證稱：當天丁○○在路上買檳榔及香煙時，伊看見丁○○從口袋拿出一疊錢，伊不知道有多少，且丁○○脖子上
    有很粗的金項鍊，丁○○有跟伊炫耀等語甚詳（見前開審判
    筆錄），另審諸被告係於中古車行與告訴人接觸後確定其攜
    有上開財物，始起意犯罪，此由被告於電話中告知同夥，丁○○有現金及項鍊一節可知，告訴人於本件案發當時確攜有
    上開財物無訛，告訴人指訴遭強盜上開財物，尚非無據，至
    證人乙○○證述：該二名不詳男子僅攜帶1牛皮紙袋裝有皮
    夾、手機、丁○○之證件等物上車等語，是否係該二名不詳
    男子強盜後有所私藏，僅以部分贓物回報亦未可知，惟此係
    被告與共犯間分配盜贓之問題，與告訴人究遭強盜若干財物
    之認定無涉。
(六)綜上所述，被告及辯護人所辯均非可採，本件事證已臻明確
    ，被告聲請傳喚證人甲○○，待證本案始未，經本院傳喚無
    著，核無再傳喚到庭作證之必要，被告犯行堪以認定。
二、核被告所為，係犯刑法第277條第1項之普通傷害罪、第330
    條第1項之攜帶兇器強盜罪。按刑法分則或刑事特別法中規
    定之結夥2人或結夥3人以上犯罪，應以在場共同實施或在場
    分擔實施犯罪之人為限，而不包括同謀共同正犯在內。準此
    ，如在場共同實施，或在場參與分擔實施強盜犯罪行為之人
    不及3人，縱加上同謀共同正犯後，刑法第28條所稱之共犯
    已達3人以上，但因在場共同或參與分擔實施強盜行為之人
    不及3人，仍不成立結夥3人以上強盜罪之共同正犯（最高法
    院93年度臺上字第553號判決意旨參照），查本件於現場實
    施犯罪之人僅前開不詳男子2人，被告雖參與事前策劃及提
    供兇器，然未於現場共同實施或參與分擔實施，依上開說明
    ，尚不成立結夥3人強盜罪，合先敘明。被告與前開二名不
    詳男子間有犯意聯絡、行為分擔，為共同正犯。被告所犯上
    開二罪，有方法、結果之牽連關係，應從一重之攜帶兇器強
    盜罪處斷。被告所犯普通傷害罪之事實，雖未經檢察官提起
    公訴，因與其所犯攜帶兇器強盜罪有牽連犯裁判上一罪之關
    係，為起訴效力所及，是一併審理。末查被告前於87年及88
    年間，因偽造文書案件，經原審法院及本院判處有期徒刑3
    月及有期徒刑4月，定應執行刑為有期徒刑6月，於90年2 月
    21日執行完畢，有本院被告全國前案紀錄表1件在卷可稽，
    被告於5年內再犯本件有期徒刑以上之罪，為累犯，依刑法
    第47條之規定加重其刑。原審認被告事證明確，予以論罪科
    刑，固非無見，惟查被害人丁○○業於警訊中，對被告提出
    本件傷害告訴，原審認被害人丁○○未對被告提出傷害告訴
    ，漏未論及被告普通傷害有裁判上一罪關係之事實，自有不
    當，被告上訴否認犯罪，雖無理由，惟原判決既有上述不當
    之處，應予撤銷改判，爰審酌被告前科累累，素行不良，因
    貪圖不勞而獲，竟不顧友誼，強盜告訴人，致告訴人身受重
    傷，財物損失不少，且犯後多所飾詞圖卸，顯乏悔悟之心等
    一切情狀，量處被告如主文第2項所示之刑。另本件不詳男
    子所持之兇器鋁製球棒1支，未據扣案，亦無證據證明係被
    告所有，爰不諭知沒收，附此敘明。
據上論斷，應依刑事訴訟法第369條第1項前段、第364條、第299
條第1項前段，刑法第28條、第277條第1項、第330條第1項、第
55條、第47條，罰金罰鍰提高標準條例第1條前段，判決如主文
。
本案經檢察官蔡薰慧到庭執行職務。
中    華    民    國    95    年    3    月    16    日
                  刑事第十二庭  審判長法  官  蔡永昌
                                      法  官  施俊堯
                                      法  官  張正亞
以上正本證明與原本無異。
如不服本判決，應於收受送達後十日內向本院提出上訴書狀，其
未敘述上訴之理由者並得於提起上訴後十日內向本院補提理由書
（均須按他造當事人之人數附繕本）。
                                      書記官  鄭信昱
中    華    民    國    95    年    3     月    16    日
附錄：本案論罪科刑法條全文
中華民國刑法第277條第1項
傷害人之身體或健康者，處 3 年以下有期徒刑、拘役或 1 千元
以下罰金。
犯前項之罪因而致人於死者，處無期徒刑或 7 年以上有期徒刑；
致重傷者，處3年以上10年以下有期徒刑。
中華民國刑法第330條第1項
犯強盜罪而有第 321 條第 1 項各款情形之一者，處 7 年以上有
期徒刑。
前項之未遂犯罰之。


司法院資訊處製作；財團法人民間司法改革基金會備份。
